【裁判字號】    99,抗,769
【裁判日期】    990528
【裁判案由】    假處分
【裁判全文】
臺灣高等法院民事裁定                   99年度抗字第769號
抗  告  人  乙○○
上列抗告人因與相對人甲○○間假處分事件，對於中華民國99年
4月20日臺灣基隆地方法院99年度全字第200號所為裁定提起抗告
，本院裁定如下：
    主  文
抗告駁回。
抗告訴訟費用由抗告人負擔。
    理  由
一、抗告人於原法院聲請意旨略以：伊為第三人新碩實業股份有
    限公司 (下稱新碩公司)繼續1年以上持有已發行股份總數百
    分之三以上之股東，相對人為新碩公司之董事長。相對人未
    經股東會同意，擅自將新碩公司主要財產即坐落基隆市○○
    區○○段139地號土地(下稱系爭土地) 移轉登記予第三人林
    淑華，且欲將新碩公司名下關於基隆市○○區○○段134 等
    地號17筆土地之98年11月13日發(98)基府都雜字第00004 號
    雜項執照聲請變更予他人，顯有違法損害新碩公司及全體股
    東之虞，又相對人有蓄意掏空公司、背信及侵占之嫌，行為
    已涉不法。另相對人涉犯有貪污治罪條例之罪嫌，現案件繫
    屬於本院審理中，足證相對人行為操守不檢，若不停止其執
    行職務，定暫時狀態，恐日後將發生重大之損害，伊願供擔
    保以補釋明之不足，請求裁定命相對人停止執行職務等語。
二、原法院以：相對人已具狀表示上開行為業經過半數股東同意
    ，且目的係為辦理雜項執照之重新申請，避免保證金遭沒收
    等情，依據相對人所述，尚難逕認上開行為有何損害新碩公
    司或股東權益之情形。又抗告人未提出即時可調查之證據，
    釋明相對人上開行為對新碩公司造成何種重大損害，與定暫
    時狀態處分之要件不符，乃裁定駁回抗告人之聲請。
三、本件抗告意旨略以：坐落基隆市○○區○○段134 地號等土
    地開發，係抗告人與前開土地地主簽立之契約書，相對人誆
    稱係新碩公司與前開土地地主共同開發，阻止抗告人參與共
    同開發事宜，此舉無非係相對人為遂行其掏空公司之例證。
    相對人將系爭土地移轉予第三人林淑華之原因為買賣，並非
    如相對人所稱之方便申請手續云云。相對人空言指述其將系
    爭土地移轉予第三人林淑華，係經由股東會同意，委無足採
    ，為此提起抗告云云。
四、按「於爭執之法律關係，為防止發生重大之損害或避免急迫
    之危險或有其他相類之情形而有必要時，得聲請為定暫時狀
    態之處分」、「前項裁定，以其本案訴訟能確定該爭執之法
    律關係者為限」，民事訴訟法第538條第1、2 項定有明文。
    又債權人聲請定暫時狀態之處分，依同法第538條之4準用第
    533條再準用第526條規定，應就其請求及假處分之原因加以
    釋明，且兩者缺一不可。前開釋明如有不足，而債權人陳明
    願供擔保或法院認為適當者，法院始得定相當之擔保，命供
    擔保後為假處分。若債權人就其請求及假處分之原因絲毫未
    予釋明，法院即不得命供擔保後為定暫時狀態之處分。而所
    謂「爭執之法律關係，有定暫時狀態之必要者」，係指因避
    免重大損害或其他情事，有就爭執之法律關係，定暫時狀態
    之必要而言。此必要之情事即為假處分之原因，苟由聲請假
    處分之人提出相當證據以釋明其存在，即有就爭執之法律關
    係定暫時狀態之必要。是定暫時狀態假處分之聲請人，除應
    釋明與債務人間有爭執之法律關係外，尚應提出有何防止發
    生重大之損害或避免急迫之危險或有其他相類之情形而有必
    要定暫時狀態處分之原因並釋明之。於其釋明有所不足時，
    法院方得斟酌情形，依債權人供擔保以補釋明欠缺之陳明，
    酌定其擔保金額，准為定暫時狀態之假處分。若法院認供擔
    保仍不足補釋明之欠缺，非不得駁回其定暫時狀態假處分之
    聲請（最高法院94年台抗第792號裁定參照）。
五、經查，本件抗告人聲請對相對人定暫時狀態之處分，固提出
    新碩公司股東名簿、新碩公司基本資料查詢(明細)、基隆市
    安樂地政事務所《異動索引》、存證信函等件為證 (見原法
    院卷第7-11頁)，惟：
  (一)按「公司負責人應忠實執行業務並盡善良管理人之注意義務
    ，如有違反致公司受有損害者，負損害賠償責任。」（公司
    法第23條第1項參照）， 此項規定係規範公司負責人之忠實
    義務，其請求主體為公司，非針對股東個人。又「公司與董
    事間訴訟，除法律另有規定外，由監察人代表公司，股東會
    亦得另選代表公司為訴訟之人。」同法第213 條亦定有明文
    。所謂「除法律另有規定外」，係指同法第214條：「繼續1
    年以上，持有已發行股份總數3%以上之股東，得以書面請求
    監察人為公司對董事提起訴訟。監察人自有前項之請求日起
    ，30日內不提起訴訟時，前項之股東，得為公司提起訴訟；
    股東提起訴訟時，法院因被告之申請，得命起訴之股東，提
    供相當之擔保；如因敗訴，致公司受有損害，起訴之股東，
    對於公司負賠償之責」之規定，此乃我國公司法就董事與公
    司間之訴訟所為之規範。查抗告人固係新碩公司繼續1 年以
    上持有已發行股份總數3%以上之股東，有股東名簿在卷可按
    （見原法院卷第24頁），抗告人若對此部分，認有爭執之法
    律關係，其亦未提出任何得即時調查之證據，釋明其已依公
    司法第214 條之相關規定，請求新碩公司之監察人對抗告人
    提起訴訟，該公司之監察人未於前項之請求日起，30日內提
    起訴訟之情。
  (二)又按「董事執行業務，有重大損害公司之行為或違反法令或
    章程之重大事項，股東會未為決議將其解任時，得由持有已
    發行股份總數3%以上股份之股東，於股東會後30日內，訴請
    法院裁判之。」（公司法第200條參照）。 抗告人對此部分
    爭執法律關係，亦未提出任何得即時調查之證據，釋明新碩
    公司已召開股東會，而股東會未為決議將相對人解任之情。
  (三)此外，抗告人就本件有何「為防止發生重大之損害或避免急
    迫之危險或有其他相類之情形而有必要」之定暫時狀態處分
    之原因，除泛稱「相對人欲將新碩公司名下關於基隆市○○
    區○○段134等地號17筆土地之98年11月13日發 (98)基府都
    雜字第00004號雜項執照聲請變更予他人，… 如不停止相對
    人執行職務，定暫時狀態，恐日後將發生重大之損害」等語
    外，仍未提出任何得即時調查之證據以釋明之。
六、綜上，抗告人就本件定暫時狀態處分「爭執之法律關係」之
    部分，以及有何「為防止發生重大之損害或避免急迫之危險
    或有其他相類之情形而有必要」之原因，均未釋明，依前揭
    說明，其聲請定本件暫時狀態之處分，即有未合，不應准許
    。原法院駁回抗告人之聲請，核無違誤，抗告意旨指摘原裁
    定不當，求予廢棄，為無理由，應予駁回。
七、據上論結，本件抗告為無理由，爰裁定如主文。
中    華    民    國    99    年    5     月    28    日
                    民事第十五庭
                        審判長法  官  林恩山
                              法  官  陳雅玲
                              法  官  黃國忠
正本係照原本作成。
本裁定除以適用法規顯有錯誤為理由外，不得再抗告。如提起再
抗告，應於收受後10日內委任律師為代理人向本院提出再抗告狀
。並繳納再抗告費新台幣１千元。
中    華    民    國    99    年    6     月    2     日
                              書記官  陳明俐

司法院資訊處製作；財團法人民間司法改革基金會備份。
